【裁判字號】    99,台上,4080
【裁判日期】    990630
【裁判案由】    違反毒品危害防制條例
【裁判全文】
最高法院刑事判決            九十九年度台上字第四０八０號
上  訴  人  甲○○
選任辯護人  羅豐胤律師
            黃靖閔律師
上列上訴人因違反毒品危害防制條例案件，不服台灣高等法院台
中分院中華民國九十七年七月三十日第二審更審判決（九十七年
度上更(一)字第五九號，起訴案號：台灣台中地方法院檢察署九十
三年度偵字第一一０四五號），提起上訴，本院判決如下：
    主  文
原判決撤銷，發回台灣高等法院台中分院。
    理  由
本件原判決認定上訴人甲○○有如原判決事實欄所載，意圖營利
，基於概括犯意，販賣第一級毒品海洛因、第二級毒品安非他命
予黃添啟、黃心緹、陳國華、林達敏等情，因而撤銷第一審科刑
之判決，改判仍依想像競合犯及修正前刑法連續犯論處上訴人連
續販賣第一級毒品罪刑及相關沒收，固非無見。
惟查：(一)、通訊保障及監察法為兼顧國家安全或社會秩序之維護
與人民秘密通訊自由之保障，對於有危害國家安全或社會秩序之
特定犯罪，其情節重大而有相當理由可信其通訊內容與本案有關
，且不能或難以其他方法蒐集或調查證據者，固容許核發通訊監
察書，實施通訊監察以取得證據。若未依法核發通訊監察書，違
反規定進行監聽行為情節重大者，所取得之內容或所衍生之證據
，於司法偵查、審判或其他程序中，均不得採為證據，此觀之該
法第一條、第五條規定甚明。從而，通訊監察書之合法核發與合
法進行通訊監察乃採認通訊監察所取得證據之前提要件，自須先
予審究。否則即有採證認事之違誤。本件遍查全卷，並無依法核
發之通訊監察書，則關於上訴人通訊監察之證據，是否合法取得
？是否合法進行通訊監察？攸關證據能力之有無，原審漏未審查
，其逕予採為認定上訴人本件犯罪之證據，尚有違誤。(二)、勘驗
電話通聯錄音光碟之對話內容，其另製作譯文或與原譯文比對，
係在於確認錄音內容與譯文之同一性，屬證據證明力之審認問題
。證據之取得，如不合法而欠缺證據能力，不因法院對之實施勘
驗而補正其證據能力。原審於本院發回前之上訴審固向台中市警
察局調取上訴人之電話通聯錄音光碟既有前述證據能力之疑義，
雖於民國九十五年四月四日實施勘驗，仍不能補正其證據能力之
疑義。(三)、本件檢察官偵查之初，簽文意旨（見偵查卷第六、七
頁）似謂：因另案實施通訊監察，獲取相關證據，乃將上訴人所
涉九十二年度他字第二四三五號毒品危害防制條例案件調查改分
偵案。倘若如此，關於上訴人電話通聯之錄音證據是否屬於通訊
監察「另案附帶」取得之證據？其如何取得證據能力，原判決就
此證據能力之論述，亦付之闕如，自有可議。(四)、原判決既有以
上可議，上訴意旨指摘原判決不當，非全無理由，自有撤銷發回
之原因。
據上論結，應依刑事訴訟法第三百九十七條、第四百零一條，判
決如主文。
中    華    民    國  九十九  年    六    月   三十   日
                      最高法院刑事第五庭
                          審判長法官  陳  正  庸
                                法官  林  秀  夫
                                法官  宋      祺
                                法官  陳  祐  治
                                法官  林  瑞  斌
本件正本證明與原本無異
                                      書  記  官
中    華    民    國  九十九  年    七    月    六    日
                                                      V

司法院資訊處製作；財團法人民間司法改革基金會備份。
